【裁判字號】    90,交抗,82
【裁判日期】    900831
【裁判案由】    聲明異議
【裁判全文】
臺灣高等法院高雄分院刑事裁定                        九十年度交抗字第八二號
    抗  告  人  甲○○
    即受處分人
右列抗告人因違反道路交通管理處罰條例聲明異議案件，不服臺灣屏東地方法院中華
民國九十年七月六日裁定（九十年度交聲字第二十二號），提起抗告，本院裁定如左
：
    主  文
抗告駁回。
    理  由
一、本件抗告意旨如後附抗告狀所載。
二、按汽車已領有號牌而未懸掛者，處汽車所有人新台幣（下同）三千六百元以上七
    千二百元以下罰鍰，並禁止其行駛及吊銷牌照，道路交通管理處罰條例第十二第
    一項第七款及同條第二項定有明文。該規定雖無明定未懸掛號牌之原因，然參諸
    同條例第十四條第一款：牌照遺失，不報請公路主管機關補發或重新申請者，處
    汽車所有人罰鍰之規定，應可推知所謂「已領有號牌而未懸掛者」，係指汽車所
    有人因「遺失」以外之其他一切原因而故意未懸掛號牌者而言。且該項規定除有
    防止行車安全，尚有便於監理機關對於車輛之管理。
三、經查：
（一）右開車輛於上揭時、地因未懸掛後方號牌而為警查獲舉發，並經交通部公路局
      屏東監理站裁罰乙節，業據抗告人甲○○坦認無訛，核與證人即查獲警員陳景
      祥證述之情節相符（見原審卷九十年六月六日筆錄），且有該監理站違反道路
      交通管理事件裁決書影本乙份附於原審卷內可稽。
（二）抗告人以伊未懸掛車牌，乃因車牌脫落，車內無工具立即重行懸掛所致，並非
      欲迴避違規照相。然抗告人既明知其車後牌號已經脫落，則其自應立即停止行
      駛並設法尋找工具或央請技術人員掛回號牌。雖道路交通安全規則中並未規定
      車牌掉落即須停止行駛，但已明確規範已領有號牌而未懸掛者，應受處罰，如
      前所述，即已明確顯示車輛於行駛間必須懸掛車牌，否則即須受到相當法規之
      制裁。且車輛未懸掛車牌於行進間固非必然影響行車安全，惟道路交通管理處
      罰條例對於未懸掛車牌之行為所為之規範，除有防止行車安全之用意外，尚有
      使監理機關便於對車輛有效管理之性質存在，並非僅在於行車安全而已。顯然
      尚不得以車輛雖未懸掛車牌，但並未影響行車安全，即遽謂未懸掛車牌之車輛
      得以行駛於道路上而不受任何處罰。且衡諸抗告人當時之狀況，又無不能採取
      此等方法之情事，則其以車內無工具，遂便宜行事，將車牌置於車內，未重行
      懸掛車牌之行為，顯係出於「故意」，而非出於「過失」或「不可抗力」者甚
      明。是嗣後抗告人繼續行駛該未懸掛後車牌車輛之違規行為，亦應歸責於抗告
      人無疑。否則已領有車牌者，皆可以車內無工具為由而不予懸掛所領得之車牌
      ，則道路交通管理處罰條例處罰「已領有號牌而未懸掛者」之規定，將形同具
      文。再車牌遺失必須申請補發，固無補照核發前須停止行駛之規定，惟申請補
      發車牌之車輛亦應受道路交通管理處罰條例第十二第一項第七款及同條第二項
      之規範，甚為明顯，並非就正在申請補發車牌之車輛，即可以申請補發車牌為
      由，未懸掛車牌而行駛於道路上，且不受道路交通管理處罰條例之規範。是抗
      告人認正在申請補發車牌，不受處罰之辯解即有誤認，亦難採信。
（三）抗告人以伊未予懸掛車牌僅有一面；且車後尚有以油漆噴寫之車號；其動機並
      非為規避違規照相，故期能免罰云云，惟遍查所有相關法律均無該等免責明文
      ，自無從據以撤銷原處分。況依道路交通管理處罰條例第十二條第一項第七款
      後段規定，即便「不依指定位置懸掛號牌者」亦在科罰之列，則舉重以明輕，
      即使汽車所有人未懸掛之號牌僅有一面；或車後尚有以油漆噴寫車號；或其動
      機並非故意規避違規照相，均仍應依該條項款前段規定加以科罰。
（四）抗告人雖聲請原審法院訊問證人楊丁財，證明伊之車牌確係於被查獲違規之當
      日上午所脫落。然證人楊丁財於原審法院調查時證稱：「我記得舊曆年前（之
      二月六日），我有看到他的車子有東西掉下來，但我不確定是什麼東西，我當
      時有告訴他，他東西掉下來，有停下來看，地點是高雄縣大寮鄉。」（見原審
      卷九十年六月二十八日訊問筆錄），尚不能證明當時掉落物即係車輛號牌，且
      即令當時之掉落物確係屬車輛號牌，揆諸前述，亦無從為有利於抗告人之認定
      。
四、綜上所述，原裁定依道路交通案件處理辦法第十九條規定，認為抗告人之聲明異
    議無理由，而予以裁定駁回，其認事用法並無違誤。抗告人所為抗告顯無理由，
    應予駁回。
據上論斷，應依道路交通案件處理辦法第二十六條，刑事訴訟法第四百十二條，裁定
如主文。
中    華    民    國      九十      年       八       月      三十一    日
                              臺灣高等法院高雄分院刑事第五庭
                                  審判長法官  吳水木
                                        法官  趙文淵
                                        法官  陳朱貴
右正本證明與原本無異。
不得再抗告。
                                      書記官  呂素珍
中    華    民    國      九十      年       九       月       四       日
                                                                        ｋ


司法院資訊處製作；財團法人民間司法改革基金會備份。
